【裁判字號】    92,附民上,410
【裁判日期】    921128
【裁判案由】    損害賠償
【裁判全文】
臺灣高等法院臺中分院刑事附帶民事訴訟判決    九十二年度附民上字第四一○號
    上  訴  人
    即  被  告  甲○○
    被 上訴 人
    即  原  告  乙○○○保險股份有限公司
                        設台北市○○路○段二九六號
    法定代理人  丙○○
    訴訟代理人  丁○○
右上訴人即被告因偽造文書等案件，被上訴人即原告提起附帶民事訴訟請求損害賠償
案件，被告不服臺灣彰化地方法院九十二年度附民字第一○○號中華民國九十二年八
月二十一日第一審判決（刑事判決案號：臺灣彰化地方法院九十二年度訴字第六七○
號），提起上訴，本院判決如左：
    主      文
上訴駁回。
    事      實
甲、上訴人即被告方面（以下簡稱被告方面）：
一、聲明：（一）請求原判決廢棄。
          （二）被上訴人第一審之訴駁回。
二、陳述：對於原告主張十八萬五千元部分無意見，總金額為十八萬五千元，但如果
    能分期就能解決，否則沒有辦法。
乙、被上訴人即原告方面（以上簡稱原告方面）：
一、聲明：請求駁回上訴人之上訴。
二、陳述：被告投保原告之保險，竟意圖為自己不法之所有，訛稱因病住院，分別持
    其所偽造之醫院診斷證明書向原告之台中、嘉義、雲林分公司申請醫療保險金之
    給付，總計向原告詐騙十八萬五千元，為此依法請求被告賠償原告因其侵權行為
    所受之損害。
三、證據：請求援用刑事訴訟之相關證據。
    理      由
一、本件原告起訴主張：被告於九十年五月間某日，委請不知情之他人偽刻祐民綜合
    醫院（以下簡稱祐民醫院）、其院長王怡昌、醫師李維浩之印章，及財團法人彰
    化基督教醫院（以下簡稱彰化基督教醫院）與其醫師潘文淳之印章，再於台中市
    某不知情朋友之住處，連續以影印及複寫之方式製作祐民醫院及彰化基督教醫院
    之診斷書，並蓋用上述偽造之印章，另於彰化基督教醫院診斷書上偽造醫師潘文
    淳之簽名，多次製作內容不實之診斷證明書，復自九十年五月間起至同年六月間
    止，持前揭偽造之祐民醫院及彰化基督教醫院之診斷書，連續向原告公司所設台
    中、嘉義、雲林等服務中心，詐稱因病住院，而提出作為醫療理賠之申請，致原
    告陷於錯誤，多次以現金、支票或匯款之方式給付保險金，總計被告共詐得十八
    萬五千元等情。
二、被告則以：伊純係因為母親之故而犯本罪，向原告公司領取十八萬五千元之款項
    ，如果能夠讓伊分期付款，就可以解決所欠款項。
三、本件被告於九十年五月間某日，委請不知情之他人偽刻祐民綜合醫院、其院長王
    怡昌、醫師李維浩之印章，及財團法人彰化基督教醫院與其醫師潘文淳之印章，
    再於台中市某不知情朋友之住處，連續以影印及複寫之方式製作祐民醫院及彰化
    基督教醫院之診斷書，並蓋用上述偽造之印章，另於彰化基督教醫院診斷書上偽
    造醫師潘文淳之簽名，多次製作內容不實之診斷證明書，復自九十年五月間起至
    同年六月間止，持前揭偽造之祐民醫院及彰化基督教醫院之診斷書，連續向原告
    公司所設台中、嘉義、雲林等服務中心，詐稱因病住院，而提出作為醫療理賠之
    申請，致原告陷於錯誤，多次以現金、支票或匯款之方式給付保險金，總計被告
    共詐得十八萬五千元之事實，均為被告所承認，並經原審法院以該院九十二年訴
    字第六七○號暨本院以九十二年上訴字第一八七九號案件調查、審理明確，被告
    亦經本院量處有期徒刑八月，足認原告之主張為堪予採信。
四、按因故意或過失，不法侵害他人之權利者，負損害賠償責任，民法第一百八十四
    條第一項前段定有明文。本件被告以行使偽造私文書之方式詐領保險金額，使原
    告陷於錯誤而交付保險金，係故意不法侵害他人之權利，是原告依上述法律之規
    定請求被告負損害賠償責任，應屬有據。又原告主張被告詐領保險金之總額為十
    八萬五千元，亦經被告承認在卷，復經本院於前述刑事案件中調查認定屬實，此
    係原告因被告之侵權行為而生之損害，自應由被告負賠償責任。
五、原告依侵權行為之損害賠償請求權，請求被告給付前述詐欺所得之金額，及自起
    訴狀繕本送達之翌日（即九十二年七月三十日，見原審九十二年附民字第一○○
    號卷第八頁）起至清償日止，按年息百分之五計算之利息，洵屬正當，應予准許
    。原告同時陳明願供擔保，聲請宣告假執行，經原審審核，酌定准予以新臺幣（
    下同）六萬二千為被告供擔保後，得為假執行，於法並無不合。本件原告依據民
    法侵權行為之法律規定，請求被告給付十八萬五千元及自民國九十二年七月三十
    日起至清償日止按週年利率百分之五計算之利息。暨於原告以六萬二千元為被告
    供擔保後，得假執行為有理由。被告僅以如果能夠分期支付，就可以解決所欠款
    項為辯，提起本件上訴，即無理由，自應予駁回被告之上訴。
據上論結：本件被告之上訴為無理由，依刑事訴訟法第四百九十條前段、第三百六十
八條，判決如主文。
中華      民      國      九十二     年    十一     月   二十八   日
                                臺灣高等法院臺中分院刑事第三庭
                                      審判長法  官  陳  朱  貴
                                            法  官  廖  柏  基
                                            法  官  胡  忠  文
右正本證明與原本無異。
如不服本判決應於收受送達後十日內向本院提出上訴書狀，其未敘述上訴之理由者並
得於提起上訴後十日內向本院補提理由書（均須按他造當事人之人數附繕本）。
                                            書記官  魏  維  廷
中      華      民      國      九十二     年    十二     月     一     日
                                                                        Ｒ


司法院資訊處製作；財團法人民間司法改革基金會備份。
